【裁判字號】    90,交易,584
【裁判日期】    901130
【裁判案由】    過失傷害
【裁判全文】
臺灣高雄地方法院刑事判決                          九十年度交易字第五八四號
    公  訴  人  臺灣高雄地方法院檢察署檢察官
    被      告  甲○○
右列被告因過失傷害案件，經檢察官提起公訴（九十年度偵字第一０四五七號），本
院判決如左：
    主      文
甲○○因過失傷害人，處有期徒刑肆月，如易科罰金，以參佰元折算壹日。
    事      實
一、甲○○領有自用小客車駕駛執照，於民國（下同）九十年五月六日下午二時許，
    駕駛車牌號碼六Ｋ－九０二七號自用小客車，沿高雄市○○區○○街東向西方向
    行駛，途經五權街與廣州街口時，應注意汽車行駛時，駕駛人應注意車前狀況，
    並隨時採取必要之安全措施，及行駛至交岔路口，應遵守交通號誌、標線之指示
    行車，且遇閃光黃燈時，應減速接近、小心通過及汽車在雙向二車道行駛時，均
    應在遵行車道內行駛，且在劃有分向限制線之路段，不得駛入來車之車道內，而
    依其智識、能力及當時天候晴朗、視距良好、柏油路、路面乾燥、無障礙物路況
    良好等一切情狀，又無不能注意之情事，然甲○○竟疏於注意車前狀況及減速慢
    行，並於通過上開交岔路口時，貿然侵入對向車道行駛，適有由乙○○所駕駛車
    牌號碼ＸＷＳ—九八五號重型機車，後載戊○○（八十二年四月十日生），由高
    雄市○○區○○街北向南方向，於行經前開閃光紅燈交叉路口（即廣州街係閃紅
    燈交叉路口）且已過中心線後，因甲○○車速過快煞車不及，致甲○○所駕駛自
    用小客車前方車牌直接撞擊乙○○所駕駛機車附載於後座之戊○○之左小腿，且
    因撞擊力強大，致機車倒地後滑行長達十七‧七公尺，乙○○因此受有顱頂部頭
    部裂傷約四公分、兩膝、左踝血腫各約１０×１２、５×５、５×５、公分、兩
    膝擦傷各約２×０‧５、１×０‧５公分、頭部外傷併腦挫傷、右顳硬腦膜下出
    血、腦浮腫等傷害；戊○○受有左下腿挫裂傷各約十及五公分，深及骨骼，左脛
    骨腓管開放性骨折、左足血行損傷冰冷、左擦傷約二×二公分之傷害。
二、案經乙○○、戊○○之父丁○○訴請臺灣高雄地方法院檢察署檢察官偵查起訴。
    理由
一、訊據被告甲○○固坦承於右開時、地駕駛前開自用小客車撞及告訴人乙○○所騎
    乘之機車，致乙○○及被害人戊○○受有前開傷害之事實，惟辯稱：「因為五權
    街兩旁都有停車，所以我偏中線開：：：，當時我到五權街與廣州街路口時，才
    發現有一輛機車，我已經過了廣州街的中心線，看到有車子過來，我就往左邊閃
    ，當時我看到他們時，對方的機車，還沒有過五權街中心線，而且他們沒有停車
    ，而且乙○○在醫院時，也有說她想要衝過去」等語。經查：
（一） 右揭事實業據告訴人乙○○於偵訊及本院審理時指訴明確，並經證人丙○○
       於本院審理中證稱：「：：：當時告訴人騎車後載小孩，該路口閃黃燈，告
       訴人已經騎過一半，被告就開得很快，就直接撞上告訴人的機車，被告就開
       很快，將他們兩人撞擊彈到我這邊，機車也被撞的彈得很遠。機車的速度比
       較慢，汽車都沒有煞車，而且也將機車拖行很遠：：：」等語（見本院九十
       年十月十七日訊問筆錄），再經觀之卷附道路交通事故調查報告表記載：本
       件被告之汽車與告訴人乙○○之機車均停在五權街由西往東之車道上（即被
       告原行駛方向之對向車道），機車刮地痕起點位於廣州街由北往南車道過五
       權街中心線約零點二公尺，往五權街方向西向車道延伸長達十七‧七公尺，
       血跡位置距五權街中線一‧九公尺，無煞車痕等情，及被告自承其係靠中線
       行駛，所駕駛之自用小客車前方車牌撞擊告訴人乙○○機車後載之被害人戊○○左小腿等語，足徵告訴人乙○○騎乘機車於車禍發生當時已過五權街之
       中心線，始為未行駛於正常車道之被告所駕駛之自用小客車撞及。
（二） 被告於通過前開交叉路口時，並未減速慢行，反而踩油門加速通過情事，亦
       經其於偵訊中自承：「（車速？）不知道，我只知道看沒有人，採油門加速
       通過。」等語（見偵卷第二十三頁第一、二行），再參以證人丙○○於本院
       之前開證詞及告訴人機車刮地痕長達十七點七公尺，顯見被告當時撞擊力之
       大，由此益徵被告在通過前開設有閃黃燈之五權街路口時，並未依規定減速
       慢行，隨時為停車之準備。
（三）本件告訴人機車已駛過五權街中心線始為被告駕駛撞擊機車左後方，如前述，
      顯見車禍當時被告尚未進入路口，是縱當時告訴人行向號誌閃紅燈，被告行向
      為閃黃燈，惟告訴人乙○○之機車先行至交叉路口，且已過中心線，則被告自
      應注意車前狀況，並由告訴人乙○○所駕駛機車先行通過，然其猶仍加速前進
      ，顯未注意車前狀況甚明。本件經送高雄市政府建設局車輛行車事故鑑定委員
      會鑑定，亦認被告未注意車前狀況為本案肇事原因，此有高雄市政府建設局車
      輛行車事故鑑定委員會高市鑑字第九００六０七一號鑑定意見書附卷可參，雖
      其鑑定結果亦認告訴人乙○○由廣州街閃光紅燈支線道路口駛出，未視交通情
      況停讓行使五權街閃光黃燈之被告所駕駛自用小客車先行，亦為本件肇事之原
      因。然如前所述，本件車禍發生當時，告訴人乙○○之機車已先行駛經過五權
      街之中心線，故應係被告讓告訴人乙○○騎乘之機車先行，且告訴人乙○○已
      注意車前狀況並減速慢行，是告訴人乙○○並無任何違反道路交通安全規則之
      行為，故其對本件車禍之發生應無公訴人或高雄市政府建設局車輛行車事故鑑
      定委員會所認之過失情節，附此敘明。綜上所述，被告未注意車前狀況隨時採
      取必要之安全措施，且侵入對向車道行駛又在通過交叉路口時未減速慢行，其
      對於本件車禍發生之過失甚明。
二、按汽車行駛時，駕駛人應注意車前狀況及兩車併行之間隔，並隨時採取必要之安
    全措施。又按汽車在雙向二車道行駛時，均應在遵行車道內行駛，且在劃有分向
    限制線之路段，不得駛入來車之車道內。再按汽車行經閃光黃燈路口，車輛應減
    速接近，注意安全，小心通過，道路交通安全規則第九十四條第三項、第九十三
    條、第九十七條第二款、道路交通標誌標線號誌設置規則第二百十一條第一項第
    一款分別定有明文。經查：被告駕車自應注意上述道路交通安全規定，且依當時
    天候晴，日間自然光線，路面乾燥、無缺陷及無障礙物，視距良好，又無不能注
    意之情形，竟疏不注意，以致肇事，致人受傷，被告應有過失，又告訴人乙○○
    及被害人戊○○受有前揭傷害，有邱綜合醫院診斷證明書一紙、鄭綜合醫院診斷
    證明書二紙附卷可稽，是被告過失駕駛行為，與告訴人乙○○、被害人戊○○之
    受傷間，具有相當因果關係，事證明確，被告過失傷害犯行，堪以認定。
三、核被告所為，係犯刑法第二百八十四條第一項前段之過失傷害罪，其以一過失行
    為，致使告訴人乙○○及被害人戊○○二人分別受有前述傷害，為想像競合犯，
    應依刑法第五十五條前段之規定，從一重處斷。爰審酌被告未注意車前狀況等過
    失程度、告訴人所受之傷害非輕及被告肇事後迄今尚未賠償告訴人，及犯後坦承
    部分過失犯行等一切情狀，量處如主文所示之刑，並諭知易科罰金之折算標準，
    以資懲儆。
據上論斷，應依刑事訴訟法第二百九十九條第一項前段、刑法第二百八十四條第一項
前段、第五十五條、第四十一條第一項，罰金罰鍰提高標準條例第一條前段、第二條
，判決如主文。
案經檢察官郭麗娟到庭執行職務。
中      華      民      國    九十      年      十一      月    三十    日
                                臺灣高雄地方法院交通法庭
                                    審判長法  官  黃蕙芳
                                          法  官  陳信伍
                                          法  官  張茹棻
右正本證明與原本無異。
如不服本判決，應於判決送達後十日內，向本院提出上訴狀。
                                          書記官  李忠霖
中      華      民      國    九十      年      十一      月    三十    日
附錄法條：
中華民國刑法第二百八十四條
 (過失傷害罪)
因過失傷害人者，處六月以下有期徒刑、拘役或五百元以下罰金，致重傷
者，處一年以下有期徒刑、拘役或五百元以下罰金。
從事業務之人，因業務上之過失傷害人者，處一年以下有期徒刑、拘役或
一千元以下罰金，致重傷者，處三年以下有期徒刑、拘役或二千元以下罰
金。


司法院資訊處製作；財團法人民間司法改革基金會備份。
